【裁判字號】    97,交聲,1942
【裁判日期】    970827
【裁判案由】    違反道路交通管理處罰條例聲明異議
【裁判全文】
臺灣臺北地方法院交通事件裁定        97年度交聲字第1942號
原處分機關  臺北市交通事件裁決所
異  議  人
即受處分人  甲○○
上列受處分人因違反道路交通管理處罰條例案件，對於臺北市交
通事件裁決所於中華民國97年07月29日所為之處分（原處分：北
市裁申字第裁22-AEW240747號），聲明異議，本院裁定如下：
    主  文
原處分撤銷。
甲○○不罰。
    理由
一、原處分意旨略以：異議人所有351-QCC 號車於民國96年10月
    30日04時35分許，在臺北市環河北堤外便道，經臺北市政府
    警察局大同分局舉發「違反處罰條例之行為，拒絕接受稽查
    而逃逸」之違規，原處分機關基此依違反道路交通管理處罰
    條例60條第1項規定，處罰鍰新臺幣3,000元整。
二、異議意旨略以：異議人於96年間未曾有被臨檢，且伊所騎乘
    為50CC之輕型機車，其駕駛技術亦不佳，不可能逃避警方查
    緝，亦無照相等相關依據可資證明，懷疑是否警方查錯車號
    ，為此聲明異議，請求撤銷原處分等語。
三、按法院受理有關交通事件，準用刑事訴訟法之規定，道路交
    通管理處罰條例第89條前段定有明文。次按犯罪事實應依證
    據認定之，無證據不得認定犯罪事實，刑事訴訟法第154 條
    第2 項亦定有明文。又認定不利於被告之事實，須依積極證
    據，苟積極證據不足為不利於被告事實之認定時，即應為有
    利於被告之認定，更不必有何有利之證據，此有最高法院30
    年上字第816號判例可稽，合先敘明。
四、經查：據證人即舉發本件交通違規之警員劉慶生於本院訊問
    時具結證述：「（問：舉發經過？）時間照紅單時間，是凌
    晨4 點多，我們在環河北路堤外便道的水門裡面執行巡邏勤
    務，看到一個女子騎機車逆向行駛，因為是單行道，我們開
    警報器試圖要攔停，我還騎車到她旁邊好幾次，並大叫要她
    停車，但是她不停還加速從五號水門逃跑，車號我當時有記
    ，顏色我不記得，因為很暗，如果一定要說，應該是深綠色
    ，當時我後面還有一位學弟，我還請他一起幫我記車號。不
    是新車，大概是5 年以上之車」、「（問：有無見過受處分
    人？）沒有，當天違規人是及腰長捲髮，我追了她20幾分鐘
    ，但是她都不停。」，則據前開證人所述，當時違規之行為
    人是長捲髮及腰之女性駕駛人，此亦有卷附之舉發通知單上
    記載「1 名女性燙髮，著短裙、絲襪」可佐，足認當時之違
    規駕駛人非異議人本人，又據前開證人所述，當時違規行為
    人所駕駛者為深綠色且5年以上之舊車，然351-QCC輕型機車
    ，是灰色，且距離96年10月30日違規日，該機車是96年06月
    才出廠之新車，有車籍查詢資料在卷可憑，故亦難認當時違
    規行為人所駕駛者即為異議人所有之前述輕型機車，不能排
    除有偽造或變造車牌之可能，何況異議人亦堅詞辯稱：「（
    問：你有無把車借給他人？）我印象中沒有，去年10月份我
    是上晚班或大夜班，上下班都要騎車，照道理我車應該沒有
    借給別人，如我有借給別人也只是騎一下，不可能借一天，
    我沒有借給及腰長捲髮的女孩子，凌晨4 點多我也沒有借車
    給他人過，且那時我大概都是在睡覺或上大夜班。」、「（
    問：你車鑰匙都放在哪裡？）我身上或家裡。」等語明確（
    見本院96年12月28日訊問筆錄）。綜此，證人舉發之對象既
    為女性，故當時違規駕駛人自不可能為異議人，且證人所述
    當時違規機車之特徵亦與351-QCC 輕型機車不符，是異議人
    前揭所辯，尚非全然不可採，而有合理懷疑，復無其他積極
    證據足資證明本件違規行為確為異議人所為，故依前揭對事
    實真偽有懷疑時，應將利益歸於被告之法則，即應作對異議
    人有利之認定，是原處分機關對異議人所為之前開裁決，即
    難認為允當。
五、綜上所述，本件違規事實並無證據證明異議人確有前開違規
    行為，原處分機關不察，遽對異議人為前開裁決，即難認為
    允當，本件異議人之異議為有理由，自應由本院將原處分撤
    銷，改諭知異議人不罰。
六、據上論斷，應依道路交通案件處理辦法第20條前段，裁定如
    主文。
中    華    民    國    97    年    8     月    27    日
                  交通法庭    法  官  賴秀蘭
以上正本證明與原本無異。
如不服本裁定，應於送達後5日內，向本院提出抗告狀。
                              書記官  游秀珠
中    華    民    國    97    年    9     月    3     日


司法院資訊處製作；財團法人民間司法改革基金會備份。
